【裁判字號】    99,交訴,197
【裁判日期】    990712
【裁判案由】    肇事逃逸罪
【裁判全文】
臺灣臺中地方法院刑事判決             99年度交訴字第197號
公  訴  人  臺灣臺中地方法院檢察署檢察官
被      告  甲○○
上列被告因肇事逃逸罪案件，經檢察官提起公訴（99年度偵字第
9952號），被告於準備程序中就被訴事實為有罪之陳述，本院於
聽取當事人之意見後，合議庭裁定以簡式審判程序審理，判決如
下：
    主    文
甲○○駕駛動力交通工具肇事，致人受傷而逃逸，處有期徒刑陸
月，如易科罰金，以新台幣壹仟元折算壹日。緩刑貳年，緩刑期
間付保護管束，並向指定之政府機關、政府機構、行政法人、社
區或其他符合公益目的之機構或團體，提供陸拾小時之義務勞務
。
    犯罪事實
一、甲○○（所涉過失傷害部分，另為不起訴處分確定）於民國
    99年3月6日22時30分許，駕駛車牌號碼 R8-1537號自用小客
    車，沿臺中市○○區○○路由北往南方向行駛，途經崇德路
    與天津路之交岔路口，原應注意汽車行駛至交岔路口，轉彎
    車應讓直行車先行，且當時並無不能注意之情形，適同一時
    、地，乙○○騎乘車牌號碼 216-BWY號重型機車，亦同向沿
    崇德路併行於右側，甲○○疏未注意讓直行車先行，又未事
    先顯示轉向燈號，即貿然右轉天津路，致其車輛之右側車身
    與乙○○所騎乘機車發生碰撞，造成乙○○人、車倒地，受
    有軀幹及四肢多處擦挫傷。詎甲○○明知其駕車肇事致乙○
    ○受傷，竟未採取救護或其他必要措施，復未向警察機關報
    告，旋即駕車駛離肇事現場而逃逸。嗣經警獲報到場處理，
    依據民眾記下之車號而循線查獲上情。
二、案經乙○○訴由臺中市警察局第五分局報告臺灣臺中地方法
    院檢察署檢察官偵查起訴。
    理    由
一、本案被告甲○○所犯係死刑、無期徒刑、最輕本刑為 3年以
    上有期徒刑以外之罪，被告於準備程序中就被訴事實為有罪
    之陳述，經告知簡式審判程序之旨，並聽取公訴人及被告之
    意見後，本院合議庭認為適宜而依刑事訴訟法第273條之1第
    1項規定，裁定由受命法官獨任進行簡式審判程序，且依同
    法第273條之2、第159條第2項之規定，不適用傳聞法則有關
    限制證據能力之相關規定，合先敘明。
二、上開犯罪事實，業經被告甲○○於本院準備程序及審理時坦
    承不諱，核與證人即被害人乙○○於警偵訊、目擊證人黃招
    文於警訊證述情節相符，並有道路交通事故現場圖、調查報
    告表（一）、（二）、中國醫藥大學附設醫院診斷證明書各
    1 份、現場及雙方車輛比對照片附卷可稽，足徵被告之自白
    與事實相符，堪予採信。復按因道路交通事故之發生，常非
    於己之鄰親家里，時有告救不能情事，乃科以肇事者須即採
    取救護或其他必要措施，並應向警察機關報告之法定義務，
    以防因就醫延誤致生無謂傷亡，並俾得通知傷亡者家屬到場
    ，以明責任，是凡肇事人於行車肇事致人受傷或死亡，未即
    採取救護或其他必要措施，並向警察機關報告，即駕車逃逸
    者，均應依該規定處罰，至其嗣後是否受刑事訴追及已否與
    被害人達成民事和解，賠償損失，對其應受處罰乙節，並不
    生影響。職是之故，汽車駕駛人駕駛汽車肇事，不論其責任
    之歸屬為何，即有義務留在肇事現場，採取救護或其他必要
    措施，並向警察機關報告，以維護他人之生命與其他用路人
    之交通安全。其立法目的，既係促使駕駛人於肇事致死傷後
    ，能對被害人即時救護，報告警察機關，以減少死傷，是該
    罪之成立祇以行為人有駕駛動力交通工具肇事，致人死傷而
    逃逸之事實為已足（最高法院92年度臺上字第4468號刑事判
    決可資參照）。本件被告明知其肇事，竟仍自行駕駛離去，
    未採取救護或其他必要措施，亦未向警察機關報告，即逕行
    離開肇事現場，嗣經警循線查獲，其肇事逃逸之犯行，堪以
    認定，應依法論科。
三、核被告所為，係犯刑法第185條之4肇事逃逸罪。爰審酌被告
    肇事後未能停車等候員警到場處理，反而駕車逕行駛離現場
    而逃逸，致使應受照護之人傷害擴大之風險增加，惟其犯後
    於本院準備程序及審理時業已坦認犯罪，並與被害人乙○○
    成立和解，賠償其所受之損失，有和解書 1份在卷可憑，犯
    罪後態度尚稱良好等一切情狀，量處如主文所示之刑，並諭
    知易科罰金之折算標準。末查，被告前未曾因故意犯罪而受
    有期徒刑以上刑之宣告，素行尚佳，此有臺灣高等法院被告
    前案紀錄表在卷可按，其因一時失慮，致罹刑章，嗣已坦承
    犯行，並已與被害人達成和解，以金錢賠償被害人之損失，
    亦見前述，足認具有悔意，衡其經此偵審教訓後當知警惕，
    信無再犯之虞，本院認其所受宣告之刑，以暫不執行為適當
    ，併依刑法第74條第1項第1款規定宣告緩刑 2年，以勵自新
    。又緩刑期內，為使其知法守法，謹言慎行，且導正其行為
    與法治之觀念，爰併依刑法第74條第2項第5款規定，宣告於
    緩刑期間內，向指定之政府機關、政府機構、行政法人、社
    區或其他符合公益目的之機構或團體，提供60小時之義務勞
    務，且依刑法第93條第1項第2款之規定，應於緩刑期間付保
    護管束，期能使被告於義務勞務過程及保護管束期間，確切
    明瞭其行為所造成之損害，並培養正確法治觀念。
據上論結，依刑事訴訟法第 273條之1第1項、第299條第1項前段
，刑法第 185條之4、第41條第1項前段、第74條第1項第1款、第
2項第5款、第93條第1項第2款，判決如主文。
本案經檢察官丙○○到庭執行職務
中    華    民    國    99    年    7     月    12    日
                    交通法庭    法  官  張靜琪
以上正本證明與原本無異。
如不服本判決應於收受送達後10日內向本院提出上訴書狀，並應
敘述具體理由；其未敘述上訴理由者，應於上訴期間屆滿後20日
內向本院補提理由書（均須按他造當事人之人數附繕本）「切勿
逕送上級法院」。
                                書記官   王嘉麒
中    華    民    國    99    年    7     月    12    日
【附錄本案論罪科刑法條】
中華民國刑法第185條之4
駕駛動力交通工具肇事，致人死傷而逃逸者，處 6 月以上 5 年
以下有期徒刑。

司法院資訊處製作；財團法人民間司法改革基金會備份。
